臺灣屏東地方法院刑事判決　　　　　　　 99年度易字第571號
公　訴　人　臺灣屏東地方法院檢察署檢察官
被　　　告　張素貞
上列被告因詐欺案件，經檢察官提起公訴（98年度偵緝字第452
號），本院判決如下：
    主  文
張素貞幫助犯詐欺取財罪，處有期徒刑肆月，如易科罰金，以新
臺幣壹仟元折算壹日。
    事  實
一、張素貞已預見將自己申請開立之金融帳戶交付予他人使用，
    將作為詐欺取財之用，仍基於縱生此結果亦不違背其本意之
    幫助詐欺取財犯意，於民國97年初，將其所申請開立之中華
    郵政股份有限公司新園郵局帳號00000000000000號帳戶之存
    摺、金融卡及密碼，交付予真實姓名、年籍不詳之詐騙集團
    成員持有。該詐騙集團成員取得上開帳戶之存摺、金融卡及
    密碼後，旋意圖為自己不法之所有，基於詐欺取財之犯意，
    於97年4 月16日上午9 時許，在不詳地點，以電話向鍾德清
    佯稱：鍾德清中獎，惟須先認購愛心家電方能領獎云云，致
    鍾德清陷於錯誤，於同年5 月15日，在中華郵政股份有限公
    司中壢南園郵局，以臨櫃匯款之方式，匯款新臺幣（下同）
    7 萬元至張素貞上開帳戶內，騙取該款項得手。嗣鍾德清發
    覺受騙，報警處理，因而查悉上情。
二、案經苗栗縣警察局通霄分局報告臺灣苗栗地方法院檢察署檢
    察官陳請臺灣高等法院檢察署檢察長核轉臺灣屏東地方法院
    檢察署檢察官偵查起訴。
    理  由
壹、證據能力方面
    本判決下列所引用被告張素貞以外之人於審判外之陳述及相
    關書證等，檢察官、被告於準備程序中均不爭執其證據能力
    （見本院卷第85頁），本院亦查無有違法取證之情，本院因
    而認以之作為證據應屬適當，自均有證據能力，先予敘明。
貳、實體方面
一、被告固不爭執鍾德清遭詐騙集團成員詐騙之事實（見本院卷
    第67頁、第67頁背面），惟矢口否認有幫助詐欺取財之犯行
    ，辯稱：其上開帳戶之存摺、金融卡及印章係在公園遺失，
    且其有將金融卡密碼寫在印章上云云（見本院卷第57頁、第
    66頁背面）。
二、經查：
  (一)上開帳戶之存摺、金融卡及密碼為被告於97年初所申請，且
    該詐騙集團成員意圖為自己不法之所有，基於詐欺取財之犯
    意，於97年4 月16日上午9 時許，在不詳地點，以電話向鍾
    德清佯稱：鍾德清中獎，惟須先認購愛心家電方能領獎云云
    ，致鍾德清陷於錯誤，於同年5 月15日，在中華郵政股份有
    限公司中壢南園郵局，以臨櫃匯款之方式，匯款7 萬元至張
    素貞上開帳戶內，騙取該款項得手之事實，業經證人即被害
    人鍾德清於警詢時證述遭詐騙之情節甚詳（見偵查卷(一)第11
    、12頁），並有郵政國內匯款執據、中華郵政股份有限公司
    屏東郵局98年6 月11日屏營字第0985001462號函暨所附開戶
    基本資料及客戶歷史交易清單各1 份在卷可稽（見偵查卷(一)
    第14、25、26頁、第26頁背面），自堪信為真實。
  (二)按金融帳戶之存摺、金融卡及密碼遺失者，只要向金融機構
    辦理掛失止付，詐騙集團即無法提領詐得金額，故詐騙集團
    若未取得原帳戶之所有人同意而加以使用，則其費盡心思所
    詐得金額將有可能遭原帳戶所有人以掛失補發方式提領一空
    ，而詐騙所得之金額動輒上萬元，遠較購買或承租帳戶使用
    之微薄款項為鉅，是衡情詐騙集團不至以遺失或竊得等無法
    掌控之帳戶，作為詐騙被害人出入往來帳戶，而甘冒可能遭
    原帳戶所有人凍結帳戶補辦存摺資料領款，致無法提領之風
    險，而係願購買或承租帳戶以供己詐騙使用，是以，本件被
    告所有之上開帳戶之存摺、金融卡及密碼，若係遺失或遭竊
    而落入詐騙集團成員之手，詐騙集團為避免上述風險，當不
    至於使用該帳戶行騙，從而，本件詐騙集團成員所使用之上
    開帳戶之存摺、金融卡及密碼應係被告自行提供詐騙集團成
    員使用，允無疑義。
  (三)再按刑法上之故意，分直接故意（確定故意）與間接故意（
    不確定故意），「行為人對於構成犯罪之事實，明知並有意
    使其發生者」為直接故意；又「行為人對於構成犯罪之事實
    ，預見其發生而其發生並不違背其本意者」為間接故意。而
    參以今日一般人至金融機構開設帳戶使用，係極為方便容易
    且迅速之事，苟有使用金融存款帳戶之正當用途，自以使用
    其本人或可信賴之親友申請之帳戶，最為便利安全，始可避
    免帳戶名義人反悔或心存歹念，利用通知掛失止付、變更存
    戶印章或換摺之方式，將帳戶內之款項領走一空，反致使用
    帳戶人蒙受損失，苟非為犯罪等不法目的或為掩飾自己真實
    身分，並藉以逃避查緝，依常情並無捨棄自己申設帳戶而迂
    迴以花費金錢或其他方法向無相當信賴關係之陌生人取得帳
    戶使用之理，且近年來詐欺取財之犯罪類型層出不窮，該等
    犯罪，多數均係利用他人帳戶作為詐欺所得財物之出入帳戶
    ，業經媒體廣為披載，是依一般人通常之知識、智能及經驗
    ，均已詳知他人向陌生人購買、承租或其他方法取得帳戶者
    ，多係欲藉該帳戶取得不法犯罪所得，且隱匿帳戶內資金之
    實際取得人之身分，以逃避追查，被告係具有一定社會經驗
    之成年人，對此亦應知之甚詳，自難諉稱不知，故被告對於
    交付上開帳戶之存摺、金融卡及密碼予真實姓名、年籍不詳
    之詐騙集團成員，將可能被用來作為詐欺取財等非法用途上
    ，應有所預見，且縱生此結果亦不違背其本意。是以，被告
    猶提供其所有之上開帳戶之存摺、金融卡及密碼予該詐騙集
    團成員使用，堪認被告亦有容任或允許該詐騙集團成員將其
    所有之上開帳戶作為詐欺取財之匯款指定帳戶使用，準此，
    被告顯有幫助詐欺取財之不確定故意存在，應堪認定。
  (四)被告於本院審理時雖辯稱其上開帳戶之存摺、金融卡及寫有
    金融卡密碼之印章係在公園遺失云云，並舉證人郭朝文為證
    （見本院卷第67、57頁、第66頁背面），惟證人郭朝文經本
    院依被告所陳報之地址及本院依職權調查所得之戶籍地傳喚
    後，均不到庭，經本院裁罰，仍未到庭陳述，有送達證書6
    份、本院刑事報到單4 份、本院99年度易字第571 號刑事裁
    定1 份存卷可參（見本院卷第84頁背面、第104 、108 、11
    0 、113 、115 、116 、117 、121 、122 、125 、126 頁
    ），自無法證明被告上開於本院審理時之辯詞實在；再者，
    金融機構之帳戶關乎存戶個人財產權益甚大，而帳戶內款項
    之提領，僅須擁有該帳戶之存摺及印章，或以該帳戶之金融
    卡配合鍵入正確密碼使用即可，一旦遺失，除將造成個人財
    物之損失外，甚且可能淪為他人犯罪之用，不但損及自己個
    人信用，更有因此背負刑責之可能。是以，一般人皆知曉應
    將所申請帳戶之金融卡、密碼、印章妥為保管、分開存放，
    以避免失竊或遭人利用之風險，依被告僅國中畢業之智識程
    度（見偵查卷(一)第33頁），被告縱有抄寫上開帳戶金融卡密
    碼之必要，衡情仍應與存摺、金融卡分開保管、藏放，其豈
    可能甘冒遭人冒用之風險，而將寫有金融卡密碼之印章與存
    摺、金融卡置放在同一處，致同時遺失？又一般人如發現帳
    戶存摺、金融卡遭竊，理當立即辦理掛失並向警察機關報案
    ，以保障個人權益，然被告於97年初遺失印章時，尚知於同
    年2 月5 日向中華郵政股份有限公司辦理掛失補副，有中華
    郵政股份有限公司屏東郵局98年6 月11日屏營字第09850014
    62號函暨所附開戶基本資料及客戶歷史交易清單各1 份附卷
    可參（見偵查卷(一)第25、26頁、第26頁背面），但此次再為
    遺失上開帳戶之存摺、金融卡及密碼，卻未曾辦理掛失或報
    案，實有可疑，顯與常情相違；況且，被告上開於本院審理
    時之辯詞，與其於偵訊時所陳稱其係將上開帳戶之存摺、金
    融卡以衛生紙包起來丟到垃圾桶，寫有密碼之印章則係被其
    燒掉了云云互核歧異（見偵查卷(二)第6 、7 、12頁），前後
    說詞反覆不一，非無可能均屬臨訟虛捏之詞。從而，被告上
    開於本院審理時所辯上開帳戶之存摺、金融卡及密碼係遺失
    云云，顯屬無據。
  (五)綜上所述，本案事證明確，被告犯行洵堪認定，應依法論科
    。
三、核被告所為，係犯刑法第30條第1 項前段、第339 條第1 項
    之幫助詐欺取財罪。又被告係以幫助他人詐欺取財之犯意，
    參與犯罪構成要件以外之行為，為詐欺取財罪之幫助犯，茲
    依刑法第30條第2 項之規定，減輕其刑。爰審酌被告將帳戶
    交予他人使用，助長詐欺風氣猖獗，危害社會治安及金融秩
    序非輕，犯後猶砌詞飾卸，惟其並未直接參與詐欺取財犯行
    ，情節顯較正犯輕微，暨其犯罪之動機、目的、無前科紀錄
    、智識程度等一切情狀，量處如主文所示之刑，並諭知易科
    罰金之折算標準，以示懲儆。
據上論斷，應依刑事訴訟法第299 條第1 項前段，刑法第30條第
1 項前段、第2 項、第339 條第1 項、第41條第1 項前段，刑法
施行法第1 條之1 第1 項、第2 項前段，判決如主文。
本案經檢察官潘國威到庭執行職務。
中    華    民    國   100    年    8     月    17    日
               刑事第三庭    審判長法  官  張世賢
                                   法  官  蕭筠蓉
                                   法  官  許嘉仁
以上正本證明與原本無異。
如不服本判決應於收受判決後10日內向本院提出上訴書狀，並
應敘述具體理由；其未敘述上訴理由者，應於上訴期間屆滿後
20日內向本院補提理由書（均須按他造當事人之人數附繕本）
「切勿逕送上級法院」。
中    華    民    國   100    年    8     月    17    日
                                   書記官  溫訓暖
附錄本案論罪科刑之法條：
中華民國刑法第339條第1項
中華民國刑法第339條
（普通詐欺罪）
意圖為自己或第三人不法之所有，以詐術使人將本人或第三人之
物交付者，處 5 年以下有期徒刑、拘役或科或併科 1 千元以下
罰金。
以前項方法得財產上不法之利益或使第三人得之者，亦同。
前二項之未遂犯罰之。